【裁判字號】    90,上易,130
【裁判日期】    900330
【裁判案由】    詐欺等
【裁判全文】
臺灣高等法院刑事判決                             九十年度上易字第一三號
    上  訴  人
    即  被  告  丁○○
右上訴人因詐欺等案件，不服臺灣板橋地方法院八十九年度易字第二八三三號，中華
民國八十九年十一月十四日第一審判決（起訴案號：臺灣板橋地方法院檢察署八十九
年度偵緝字第六八九號）提起上訴，本院判決如左：
    主  文
上訴駁回。
    事  實
一、丁○○基於意圖為自己不法所有之概括犯意，自民國八十五年二月間起，在台北
    縣板橋市○○路○段一七四巷一七五號乙○○住處，向其前女友丙○○及家人乙○○、陳淑華、陳建安等人，偽稱其任職興農福而偉外匯有限公司擔任行銷副總
    經理乙職，其姐楊玲鈺開一家公司，專門從事民間借款，投資借款給公司每月有
    五分利，且乙○○等自己人不收介紹人手續費，保證零風險，伊父、姊均有投資
    ，若欺騙乙○○等會全家死光光等語，致乙○○等陷於錯誤，丙○○於八十五年
    二、三月至八十六年間在上址共交付新台幣 (下同) 一百五十萬元、乙○○於八
    十六年一月間起在上址陸續交付三百四十八萬元、陳淑華於八十六年一月間起在
    上址陸續交付一百八十萬元、陳建安於八十七年三月十七日在上址交付一百萬元
    、於八十八年四月十四日交付六十萬元，初時丁○○雖有按時支付五分利，但不
    久又向乙○○等表示公司又有新融資案進來，叫渠等再行投資，利息又全部交丁○○取回，丁○○詐得上開款項後自己拿去炒作股票，致虧損殆盡，嗣丁○○即
    避不見面，經乙○○查證並無上開公司，始知受騙。
二、案經乙○○訴請臺灣板橋地方法院檢察署檢察官偵查起訴。
    理  由
一、訊據上訴人即被告丁○○對於向乙○○取得之款項，並無投資或借款任何公司，
    而係自行用去買賣股票之事實，坦承不諱在卷。但矢口否認犯行，辯稱：我在八
    十六年一月間在台北縣板橋市○○路○段一七四巷一七五號乙○○住處，向乙○○說要做民間借款賺取利息，口頭答應願付他每月五分利，乙○○交付二百四十
    萬元，我將之拿去炒股票，結果虧損掉了，並未向丙○○、陳淑華、陳建安等人
    拿錢，本票乃受其等脅迫下簽發云云。
二、經查：
(一)被告在偵查中供稱：「：：當時我是跟他說，請他把錢拿出來投資外匯：：：」
    ；在原審改稱：「我跟乙○○說要做民間投資：：」、「我跟他們說錢放在我這
    裡，拿去投資借給人家，每月五分利：：」、「我說我們各拿一筆錢，做民間投
    資」；至本院訊問時又稱：「我邀乙○○投資作股票，後來他們怕風險，我就約
    定付利息給他們」云云 (見原審卷第六一頁、第八七頁及本院卷第十七頁) 。顯
    見被告辯解前後矛盾，已難採信。
(二)且查，右開事實，業據告訴人乙○○在偵查及歷次審理中指訴綦詳。並經被害人
    丙○○、陳淑華、陳建安分別在原審及本院訊問時，到庭證述屬實。(一)告訴人乙○○指稱：「他是我女兒的男朋友，近兩年來常常進出我家，八十六年起邀我投
    資他公司：：，我家陸續投入六百八十四萬元，如加上應給的利潤，應在一千多
    萬」、「他說一百萬每月有五萬元的利息，叫我們把錢借給他公司」、「去年八
    月十六日找到被告並簽立本票說要按月返還票面金額，但是都沒有還，且避不見
    面」 (見偵字第二六四六四號卷第十一頁反面) ，並在原審及本院為相同之供述
    。(二)丙○○在原審證稱：「被告是我以前男友，自稱在興農福而偉外匯有限公司
擔任行銷顧問，後來又說是行銷副總，他向我們說他姊姊楊玲鈺開一家融資公司
     (不是興農福而偉外匯有限公司），他騙我們說投資該融資公司每月有五分利，
    不收我們中間人的手續費，保證無風險，他自己父親、姊姊也都有投資，若騙我
    們全家會死光光，我在八十五年二、三月間在板橋市○○路○段一七四巷一七五
    號陸續交付本金一百五十萬元，都沒有收據，初時他每月均有付利息，但不久他
    又說又有新融資案進來要我們繼續投資，利息又投資進去了，直到八十八年八月
    間他才沒付利息，後來他來我們家承認他騙我們，並開本票」、「後來他利息付
    不出來，我看他怪怪的，問他什麼事，他還騙我他爸爸心臟長瘤住院，之後就失
    蹤了」、「他承認騙我們，開本票給我們」等語 (見原審卷第五九至六十頁) ；
    並在本院訊問時證稱：「 (被告是如何跟你們家說？如何投資？) ：：他說他家
    裡也有投資，有公司要借錢，我們是借錢給那家公司，而且他說來借錢的人，會
    提供擔保，要我們不要擔心，他沒有說是那家公司。他跟我家人說他姐姐開公司
    ，但他沒有跟我說興農福而偉公司是他姐姐的，但是他有說他在那工作，他有說
    他姐姐開公司有執照，才可以有投資借款賺取利息的機會」、「 (你本人有無錢
    給他？何時開始給？ )有。大概八十五年八十六年間，：：，我就先投資。我自
    己大約陸續給他一百五十萬」、「 (他有無告訴你錢拿去炒股票？) 沒有。他根
    本沒有告訴我」、「 (你們到底是借款或投資？) 他騙我們去投資，投資的方法
    就是有人會來借款，我們賺利息」等語 (見本院卷第四三、四四頁) 。(三)陳淑華
    則證稱：「他說他跟他姊姊楊玲鈺開一家融資公司，專門借錢給人家，叫我們投
    資，不賺我們手續費，如我們不投資，別人就會投資，他要讓我們家不要那麼辛
    苦工作，保證每月五分利，零風險，當時他跟我妹妹丙○○已談及婚嫁，我們就
    相信他，我從八十六年一月間起，在板橋市○○路○段一七四巷一七五號陸續交
    付現金一百八十萬元，都沒有收據，開始時他有按月給利息，但不久他又說有新
    融資案子，叫我們再投資，利息全部都拿回去，實際上分文未拿，本金到現在也
    未還，直到八十八年八月間他打電話承認他騙了我們，三十分鐘後到我們家，開
    本票給我們，還請我們如到時無法還，希望我們給他寬限，但至今都未還」（見
    原審卷第六十頁）。(四)陳建安指證稱：「被告說他與他姊姊楊玲鈺開融資公司，
    專門借錢給人家，要我們投資，保證每月五分利，無風險，且他與我姊姊丙○○
    是男女朋友關係，不賺我們手續費，我拿我太太林美芳的房子鶯歌尖山路一五六
    巷五七號六樓房子向一銀貸款，於八十七年三月十七日在板橋市○○路○段一七
    四巷一七五號，交付一百萬現金，八十八年四月十四日又交付六十萬元，都沒有
    收據，剛開始一百萬部分有給利息，但又被他騙去投資，六十萬都未拿到利息，
    到八十八年八月事發，他承認騙我們並簽發本票給我們，但都未還」等語 (見原
    審卷第六一頁)。核告訴人所指訴被害情節多屬相符，非不可採。
(三)此外，復有被告簽發之本票影本十七張，金額共六百八十四萬元及載有「興農福
    而偉外匯有限公司量子金融資訊工作室行銷副總丁○○」之名片一紙附卷可稽，
    參諸被告亦坦承向被害人等稱錢拿去投資借給人家，復自承將該款項自行拿去炒
    作股票之實情，均未告知乙○○、丙○○等人，又佯以高利誘使乙○○等人交付
    款項，並勸誘渠等再行投資，被害人均未實際獲利，足見被告向告訴人取得款項
    之時即有不法所有之意圖，且有施用詐術甚明。
(四)被告雖辯稱其僅收到二百四十萬元及本票係遭乙○○等人脅迫簽發云云，並在本
   院上訴時請求訊問證人即乙○○之子甲○○、其姐楊玲鈺證明其開立本票係遭被
    害人之親友威迫所簽。惟查：被害人乙○○等均否認有強迫被告簽立本票之事實
    。且證人甲○○已經原審傳喚到庭結證否認知情參與其父乙○○本件投資之事，
    有筆錄在卷可參。再以被告向乙○○等人詐取款項均係其在乙○○住處所為，被
    告復在本院訊問時自承伊未告知甲○○，伊炒作股票之款項係自乙○○等親人處
    取得，顯見被告向被害人詐欺上開款項時，甲○○、楊玲鈺均未在場，況證人楊
    玲鈺係被告之姐，縱到庭陳述，亦非無偏頗之虞，而被告以上開手段詐使被害人
    等交付款項之事實已甚明顯，證人甲○○、楊玲鈺本院認已無傳喚之必要。
(五)綜上所述，被告所辯均不足採。本件事證明確，被告詐欺犯行，堪予認定。
三、核被告詐欺乙○○等人財物之所為，係犯刑法第三百三十九條第一項之詐欺取財
    罪。被告先後多次詐欺犯行，時間緊接，所犯罪名與構成要件均屬相同，顯係基
    於概括犯意所為，應依連續犯之規定論以一罪，並加重其刑。另關於被告詐騙丙○○、陳淑華、陳建安等財物之犯行，雖未據檢察官提起公訴，惟此部分之犯行
    ，與檢察官起訴部分，有連續犯之裁判上一罪之關係，為起訴效力所及，本院應
    一併審理。
四、原審因以被告罪證明確，適用刑法第五十六條、第三百三十九條第一項、罰金罰
    鍰提高標準條例第一條前段之規定，併審酌被告之品行、素行、犯罪之動機、目
    的、手段、詐騙之金額及犯罪後否認犯行，且迄今分文未還之犯罪後態度等一切
    情狀，量處被告有期徒刑二年。認事用法，經核並無不合，量刑亦稱妥適。被告
    上訴仍執陳詞否認犯罪，為無理由，應予駁回。
據上論斷，應依刑事訴訟法第三百六十八條，判決如主文。
本案經檢察官鄭龍照到庭執行職務。
中      華      民      國    九十    年      三      月    三十        日
                              臺灣高等法院刑事第十庭
                                  審判長法  官  溫  耀  源
                                        法  官  李  春  地
                                        法  官  何  菁  莪
右正本證明與原本無異。
不得上訴。
                                        書記官  吳  瑞  英
中      華      民      國   九十     年      四      月        二      日
附錄：本案論罪科刑法條全文
刑法第三百三十九條
意圖為自己或第三人不法之所有，以詐術使人將本人或第三人之物交付者，處五年以
下有期徒刑、拘役或科或併科一千元以下罰金。
以前項方法得財產上不法之利益或使第三人得之者亦同。
前二項之未遂犯罰之。


司法院資訊處製作；財團法人民間司法改革基金會備份。
